---
title: "基于Rmarkdown的研究交付工作流程"
author: "学科产品部"
date: "`r format(Sys.time(), '%Y.%m.%d')`"
output: 
  html_document:
    css: 
    theme: lumen
    highlight: kate
    toc: true
    toc_depth: 2
    toc_float: true
    number_sections: true
---
<script>
$(document).ready(function(){
    $('[data-toggle="tooltip"]').tooltip(); 
});
</script>

<script>
    window.oncontextmenu = function () {
        console.log("Right Click Disabled");
        return false;
    }
</script>

```{r setup, include=FALSE}
# default, cerulean, journal, flatly, darkly, readable, spacelab, united, cosmo, lumen, paper, sandstone, simplex, and yeti
#  default, tango, pygments, kate, monochrome, espresso, zenburn, haddock, breezedark, and textmate
knitr::opts_chunk$set(echo = TRUE)
#setwd("C:/Users/david/Documents/GitHub/lidaidavid.github.io/20191021 classes/")
library(quantmod)
library(tidyverse)
library(readxl)
library(plotly)
library(knitr)
library(kableExtra)

Sys.setlocale("LC_CTYPE", "Chinese")
#font <- "STXihei"
#load("C:/0work/0tal/1 online_db/outputdata.RData")
options(knitr.kable.NA = '')

dir1 <- "C:/Users/david/Documents/GitHub/lidaidavid.github.io/manual/"
setwd(dir1)
#dir1 <- "https://lidaidavid.github.io/manual/"

#https://lidaidavid.github.io/3-8products/3-8overview.html

dt <- mtcars[1:5, 1:6]
```

# 为什么要采用html格式交付研究报告？

## 因为html本身有很多优点{.tabset .tabset-fade .tabset-pills}

### 交互性

+ 用plotly制作美观可交互的图表: https://plot.ly/r/

```{r jhx, echo=FALSE}

# Download some data
getSymbols(Symbols = c("AAPL", "MSFT"))

ds <- data.frame(Date = index(AAPL), AAPL[,6], MSFT[,6])

p <- plot_ly(ds, x = ~Date) %>%
  add_lines(y = ~AAPL.Adjusted, name = "Apple") %>%
  add_lines(y = ~MSFT.Adjusted, name = "Microsoft") %>%
  layout(
    title = "Stock Prices",
    xaxis = list(
      rangeselector = list(
        buttons = list(
          list(
            count = 3,
            label = "3 mo",
            step = "month",
            stepmode = "backward"),
          list(
            count = 6,
            label = "6 mo",
            step = "month",
            stepmode = "backward"),
          list(
            count = 1,
            label = "1 yr",
            step = "year",
            stepmode = "backward"),
          list(
            count = 1,
            label = "YTD",
            step = "year",
            stepmode = "todate"),
          list(step = "all"))),

      rangeslider = list(type = "date")),

    yaxis = list(title = "Price"))

p

df <- read.csv('https://raw.githubusercontent.com/plotly/datasets/master/2014_us_cities.csv')

df$q <- with(df, cut(pop, quantile(pop)))
levels(df$q) <- paste(c("1st", "2nd", "3rd", "4th", "5th"), "Quantile")
df$q <- as.ordered(df$q)

g <- list(
  scope = 'usa',
  projection = list(type = 'albers usa'),
  showland = TRUE,
  landcolor = toRGB("gray85"),
  subunitwidth = 1,
  countrywidth = 1,
  subunitcolor = toRGB("white"),
  countrycolor = toRGB("white")
)

p <- plot_geo(df, locationmode = 'USA-states', sizes = c(1, 250)) %>%
  add_markers(
    x = ~lon, y = ~lat, size = ~pop, color = ~q, hoverinfo = "text",
    text = ~paste(df$name, "<br />", df$pop/1e6, " million")
  ) %>%
  layout(title = '2014 US city populations<br>(Click legend to toggle)', geo = g)

p
```

### 扩展性

+ 用fireshot一键转化长图
  - https://chrome.google.com/webstore/search/fireshot

+ 几行代码锁住右键增加盗图阻力

```{r}
#<script>
#    window.oncontextmenu = function () {
#        console.log("Right Click Disabled");
#        return false;
#    }
#</script>
```

+ 阅读量数据统计

+ 阅读者身份追踪

+ 阅读密级管理……都要依靠服务器实现

+ html是开放的系统，每天有无穷无尽的人在使用、试错、迭代，你想用它做的任何事可能都已经有人问过、作过、产品化、免费分享了。与之相对，office是封闭的系统，Microsoft没有开发的功能，就是没有

### 美观性

+ 引用网络字体，避免“字体未安装”的问题

  * 西文字体: google fonts

  * 中文字体: 有字库 https://www.webfont.com/

  * 中文字体: 阿里妈妈 https://www.iconfont.cn/

  * 中文字体: 字蛛 http://font-spider.org/

+ 各种美观、现代的呈现形式

  * 表格采用KableExtra: https://cran.r-project.org/web/packages/kableExtra/vignettes/awesome_table_in_html.html

```{r}
iris[1:10, ] %>%
  mutate_if(is.numeric, function(x) {
    cell_spec(x, bold = T, 
              color = spec_color(x, end = 0.9),
              font_size = spec_font_size(x))
  }) %>%
  mutate(Species = cell_spec(
    Species, color = "white", bold = T,
    background = spec_color(1:10, end = 0.9, option = "A", direction = -1)
  )) %>%
  kable(escape = F, align = "c") %>%
  kable_styling(c("striped", "condensed"), full_width = F)
```

## 生产html并不困难{.tabset .tabset-fade .tabset-pills}

### 基于Rmarkdown产出文档、演示文稿

+ Markdown是一门常见的网络语言，把人容易理解的语句转化成html的编码，从而生成html文件。语雀、confluence都基于Markdown，其受欢迎程度日益增强

+ Rmarkdown是Markdown语言的一个变体，基于Rstudio，整合了R强大的数据分析和可视化能力，能够生成清晰、美观、交互性的研究报告。


 * Rmarkdown的一篇基础教学知乎页面：https://zhuanlan.zhihu.com/p/24884324
  

+ Xaringan是基于Rmarkdown的演示文稿生产语言，成果可以一定程度上模拟ppt、latex的效果。Rmarkdown和Xaringan的作者（之一）都是一名中国人谢益辉，因此有不少作者写作的中文教学文章。

 
 * Rmarkdown、Xaringan的官方教学：https://bookdown.org/yihui/rmarkdown/xaringan.html
  
  
 * Rmarkdown的速查手册：https://bookdown.org/yihui/rmarkdown/cheat-sheets.html

### Rmarkdown跟ppt比的优势

* 对于学术写作来说，Rmarkdown的最大优势在于整合了R的数据分析和可视化能力，把制图、制表整合到了写作当中，而且这些图表是可以交互的。此外，它引用了专业的公式写作引擎，能够精确书写非常复杂的数学公式

* Rmarkdown把“内容”和“格式”完全分离开来，格式通过css模板来规定，只需要把格式标记到相应内容上就可以改变最终的呈现形式。这样，设计师可以专门设计模板，研究者专注于内容的写作，而且要改变格式只需要改变调用的css模板就可以了。由于Xaringan基于Rmarkdown，因此很容易在文档和演示文稿之间切换

 + 由于设计基于css语言，可以确保颜色、字体、字号、位置、大小、页码等**完全精确、统一**，免除手调的烦恼

* Rmarkdown生产的html文件向下兼容，可以方便地在chrome中保存成pdf文件、通过插件转成长图，多种形式交付成果

* Rmarkdown 利用child命令调取子模块，因此便于管理整个文档的结构、进行团队分工。由于代码本质是文本文件，可以利用git进行版本管理，不至于出现修改过程中顾此失彼的协调困难

 - 例如，两个人分别写上下篇，但是写上篇的改了下篇的某一页格式，利用git很容易识别出修改的地方从而确保最终成果是更新过的。同理，图片修改后保存在服务器上，代码调用的图片超链接不变，就能确保生成的文档图片是最新的

* 一劳永逸，专业分工，团队协作

* 参数化，写作过程中去调用，不用改一个数挨页翻找

### Rmarkdown的学习难度
